台灣高等法院民事判決　九十一年度上易字第四八三號
　　上　訴　人　甲○○
　　訴訟代理人　劉先蕙
　　　　　　　　曹立斌
　　被 上 訴人　乙○○
右當事人間解除買賣契約等事件，上訴人對於中華民國九十一年四月二十六日臺灣基
隆地方法院九十一年度訴字第四號第一審判決提起上訴，本院判決如左：
    主    文
上訴駁回。
第二審訴訟費用由上訴人負擔。
    事    實
甲、上訴人方面：
壹、聲明：
一、原判決廢棄。
二、被上訴人應給付上訴人新台幣（下同）十萬元。
貳、陳述：除與原判決記載相同者外，補稱略以：
    上訴人與被上訴人於民國九十年三月二十六日訂立不動產買賣契約，向被上訴人
    購買坐落基隆市○○段一Ｏ一七號土地上門牌號碼：基隆市○○路五五巷六八號
    二樓房屋暨其坐落基地所有權應有部分，含車位乙個。而被上訴人於與訴外人基
    家房屋仲介有限公司（下稱基家公司）簽訂不動產委託銷售契約時，已書明車位
    編號為六八號，標的確定，今因被上訴人車位指稱錯誤，致上訴人不願購買。上
    訴人爰解除本件不動產買賣契約，請求被上訴人返還已受領之十萬元。
、證據：除援用原審所提證據外，補提不動產委託銷售契約書一份為證。
乙、被上訴人方面：
壹、聲明：駁回上訴。
貳、陳述：除與原判決記載相同者外，補稱略以：
一、本件兩造在簽訂不動產買賣契約時，並未就車位之位置、規格或編號有所特定，
    因而上訴人以被上訴人無法交付編號六八號之車位為由，訴請被上訴人返還已受
    領之價款，顯然無據。至上訴人於上訴狀所檢附之不動產委託銷售契約，則係被
    上訴人委託訴外人基家公司代為銷售本件房屋所簽立之契約，該契約既未經兩造
    援引為本件不動產買賣契約附件，該書面所載之權利義務，自僅及於被上訴人與
    訴外人基家公司間，而與上訴人無涉。況該書面車位編號欄所載：「Ｂ２－６８
    」等字，係由該公司業務人員以該棟建物之車位均位於地下二層，而上訴人門牌
    為六八號，因此方為如此記載，以便在查證前作為識別，非謂兩造所合意買賣之
    車位即係該「Ｂ２－６８」之車位，此徵諸兩造所簽立之買賣契約書並未載明車
    位標示，反而於第十三條明定「現況交屋」，即可得知。伊其後於車位編訂後告
    知上訴人為一四四號，上訴人竟以該編號不吉利為由，主張解除契約，伊不能同
    意。
二、且兩造既未於契約中特別約定本件買賣契約必須以一定方式為之，則在兩造意思
    表示合致並作成買賣書面之際，契約即已成立生效。從而，上訴人援引民法第一
    百六十六條規定主張本件契約不成立，自有誤會。至上訴人另以民法第一百六十
    六條之一規定，認本件兩造所簽立之契約未經公證依法不生效力之主張，顯然亦
    係不明民法債編施行法第三十六條第二項但書規定所致。是上訴人此等主張，均
    非有理。
三、綜上所述，本件買賣契約既經兩造合意簽署成立生效，迄仍未經任一方依照法律
    或契約約定解除，兩造自仍有各自履行契約條款之義務。而被上訴人自簽約來一
    向本諸契約本旨履行義務，在上訴人不滿本件買賣車位編號為四四號，被上訴人
    亦已竭盡心力協調該建物管委會更換，惜上訴人仍不願接受，隨即透過原受被上
    訴人委任之基家公司業務員曹立斌之介紹（現竟為上訴人之訴訟代理人）另行購
    買其他房屋，就本件則聽從其建議，誆稱本件買賣中編號六八號車位係屬必要之
    點，強逼被上訴人須解除契約並退還已收受款項（上訴人原給付三十八萬元，被
    上訴人僅取得其中十萬元，另由訴外人基家公司保管之二十八萬元，則已轉作上
    訴人另購其他房屋之款項）。顯見，本件上訴人之主張，不但於法未合，更有違
    交易誠信。從而，本件上訴人自仍有依照契約約定給付價款之義務，而被上訴人
    就上訴人已繳價款，亦有予以保留之權利。
    理    由
一、上訴人起訴主張：伊於民國九十年三月二十六日向被上訴人購買坐落基隆市○○
    段一Ｏ一七號土地上門牌號碼：基隆市○○路五五巷六八號二樓房屋暨上開基地
    應有部分（下稱系爭房地），含共同使用部分及停車位一個，買賣價金共新台幣
    （下同）二百四十萬元，伊已支付價金十萬元，惟因被上訴人實際出售之停車位
    與原約定停車位號碼不同，伊已向被上訴人為解除買賣契約之意思表示。退而言
    之，縱認伊不具解除權，惟本件買賣契約未由公證人作成公證書，依法推定買賣
    契約不成立。爰依解除契約或契約不成立之法律關係，請求被上訴人返還已受領
    之價金十萬元等語。
    被上訴人則以：兩造簽訂本件買賣契約時，伊尚不知停車位之編號，故兩造並未
    就停車位之車位號碼及位置有所約定，上訴人以所售停車位與原約定不同為由解
    除買賣契約，顯無理由等語，資為抗辯。
二、上訴人主張：伊於九十年三月二十六日向被上訴人購買系爭房地，含共同使用部
    分及停車位一個，買賣價金共二百四十萬元，伊已支付價金十萬元等情，業據提
    出買賣契約一件為證（見一審卷七頁至十二頁），且為被上訴人所不爭，應堪信
    實。
三、另上訴人主張：被上訴人實際出售之停車位與原約定停車位不同一節，固主張以
    上開買賣契約書為證，為被上訴人所否認，並以前揭情詞置辯，查：綜觀兩造所
    簽訂買賣契約書之全文，並無有關停車位買賣之記載，遑論有指定特定停車位之
    約定。至上訴人提出被上訴人於與訴外人基家房屋仲介有限公司（下稱基家公司
    ）簽訂不動產委託銷售契約時，已書明車位編號為Ｂ２六八號云云（見本院卷九
    頁），被上訴人則辯稱：伊當時委託基家公司銷售時，地下室車位尚無編號，該
    委託契約有關車位編號所載：「Ｂ２－６８」等字，係由該公司業務人員以該棟
    建物之車位均位於地下二層，而上訴人門牌為六八號，因此方為如此記載，以便
    在查證前作為識別，非謂兩造所合意買賣之車位即係該「Ｂ２－６８」之車位，
    嗣取得車位編號後，伊告知上訴人為一四四號，上訴人以其編號不吉利為由主張
    解除契約，伊並不同意等語，上訴人對之並不爭執。準此，上訴人委託訴外人基
    家公司代為銷售系爭房地所簽之委託契約，既未經兩造援引為本件系爭房地買賣
    契約之內容或附件，則該委託契約所載之權利義務，自僅及於被上訴人與訴外人
    基家公司間，而與上訴人無涉。是上訴人以本件車位編號一四四號不吉利為由主
    張解除契約，顯非正當。
    上訴人另主張：本件買賣契約未由公證人作成公證書，依法推定不成立，據此亦
    可請求被上訴人返還價金等語，按契約當事人約定其契約須用一定方式者，在該
    方式未完成前，推定其契約不成立；契約以負擔不動產物權之移轉、設定或變更
    之義務為標的者，應由公證人作成公證書，修正前民法第一百六十六條及八十八
    年四月二十一日經總統令公布增訂之民法第一百六十六條之一第一項固定有明文
    ，惟民法第一百六十六條之一之施行日期，依民法債編施行法第三十六條第二項
    規定，應由行政院會同司法院訂定之。行政院既尚未會同司法院訂定該條之施行
    日期，且上訴人亦未能舉證兩造有約定以公證人作成公證書作為本件買賣契約之
    方式，則其此部分之主張亦無理由，應予駁回。
    綜上所述，上訴人依解除契約或買賣契約不成立之法律關係，請求被上訴人返還
    已交付十萬元價金，均無理由，不應准許。原審為上訴人敗訴之判決，核無違誤
    ，上訴意旨指摘原判決不當，求予廢棄改判，為無理由，應予駁回。
據上論結，本件上訴為無理由，依民事訴訟法第四百四十九條第一項、第七十八條判
決如主文。
中　　　華　　　民　　　國　　九十一　　年　　　七　　　月　　二十四　　日
　　　　　　　　　　　　　　　　　民事第四庭
                              　　　　審判長法　官　李　瓊　蔭
                              　　　　　　　法　官　林　金　吾
                              　　　　　　　法　官　楊　豐　卿
右正本係照原本作成。
不得上訴。
中　　　華　　　民　　　國　　九十一　　年　　　七　　　月　　二十五　　日
　　　　　　　　　　　　　　　　　　　      書記官　殷　丹　妮
